臺灣新竹地方法院民事判決
110年度簡上字第138號
上  訴  人  
即被上訴人  彭春吉  
被上訴人即  
上訴人      陳仲凡  

            麗慕伊弗溪燕


            張春蘭  
            黃念平  
上四人共同
訴訟代理人  林韋翰律師
上列當事人間請求返還借款事件，兩造對於民國110年10月15日
本院竹東簡易庭110年度竹東簡字第73號第一審簡易判決各自提
起上訴，本院於111年8月3日言詞辯論終結，判決如下：
    主  文
兩造上訴均駁回。
第二審訴訟費用由兩造各自負擔。
    事實及理由
一、上訴人彭春吉起訴主張：對造上訴人陳仲凡、麗慕伊弗溪燕
    、張春蘭、黃念平先後向其借款如下：
（一）陳仲凡於106年8月9日、106年12月10日分別向伊借款新臺
      幣（下同）30,000元、15,000元，並於同日簽發票面金額
      30,000元、15,000元本票2紙，且於本票背面書立借據意
      旨交付，惟迄未清償。
（二）陳仲凡、麗慕伊弗溪燕於106年3月14日共同向伊借款20,0
      00元，約定清償期為106年7月15日，除陳仲凡、麗慕伊弗
      溪燕共同書立借款契約書外，並由陳仲凡簽發票面金額20
      ,000元之本票、由麗慕伊弗溪燕背書後交付，屆期亦未依
      約清償。
（三）陳仲凡於106年9月17日邀同麗慕伊弗溪燕為保證人，向伊
      借款10,000元，而由陳仲凡簽發票面金額10,000元本票，
      並在本票背面書立借據，且麗慕伊弗溪燕於借據上簽名擔
      任保證人後交付伊，惟迄未清償。
（四）陳仲凡、張春蘭於105年12月7日共同向伊借款20,000元，
      約定清償期為106年3月10日，除陳仲凡、張春蘭共同書立
      借款契約書外，並由陳仲凡簽發票面金額20,000元之本票
      ，由張春蘭背書後交付，屆期亦未依約清償。
（五）陳仲凡、張春蘭於106年7月30日共同向伊借款15,000元，
      並於同日共同簽發到期日108年8月10日、票面金額15,000
      元本票交付，亦迄未清償。
（六）麗慕伊弗溪燕於106年3月24日向伊借款5,000元，約定清
      償期為106年6月30日，並書立借款契約書及簽發票面金額
      5,000元本票交予伊，屆期亦未依約清償。
（七）麗慕伊弗溪燕、黃念平於105年8月1日共同向伊借款20,00
      0元，約定清償期為105年12月30日，並共同書立借款契約
      書及共同簽發票面金額20,000元本票交伊，屆期亦未清償
      。
（八）麗慕伊弗溪燕、黃念平於105年9月15日共同向伊借款10,0
      00元，約定清償期為106年6月30日，並共同書立借款契約
      書及由麗慕伊弗溪燕簽發票面金額10,000元之本票，由黃
      念平背書後交付，屆期亦未依約清償。爰依消費借貸、保
      證之法律關係提起本件訴訟，並於原審聲明：
　　⒈陳仲凡應給付伊45,000元，及自支付命令送達翌日起至清
      償日止，按年息5%計算之利息。
　　⒉陳仲凡、麗慕伊弗溪燕應共同給付伊20,000元，及自支付
      命令送達翌日起至清償日止，按年息5%計算之利息。
　　⒊陳仲凡應給付伊10,000元，及自支付命令送達翌日起至清
      償日止，按年息5%計算之利息。如伊對陳仲凡之財產強制
      執行無效果時，應由麗慕伊弗溪燕負清償責任。
　　⒋陳仲凡、張春蘭應共同給付伊35,000元，及自支付命令送
      達翌日起至清償日止，按年息5%計算之利息。
　　⒌麗慕伊弗溪燕應給付伊5,000元，及自支付命令送達翌日起
      至清償日止，按年息5%計算之利息。
　　⒍麗慕伊弗溪燕、黃念平應共同給付伊30,000元，及自支付
      命令送達翌日起至清償日止，按年息5%計算之利息。
（九）原審判命：
　　⒈陳仲凡應給付彭春吉43,500元，及自110年2月3日起至清償
      日止，按年息百分之5計算之利息。
　　⒉陳仲凡應給付彭春吉10,000元，及自110年2月3日起至清償
      日止，按年息百分之5計算之利息，及如對陳仲凡之財產
      強制執行無效果時，由麗慕伊弗溪燕給付之。
　　⒊陳仲凡、張春蘭應給付彭春吉20,000元，及自110年2月3日
      起至清償日止，按年息百分之5計算之利息。
　　⒋麗慕伊弗溪燕應給付彭春吉25,000元，及自110年2月15日
      起至清償日止，按年息百分之5計算之利息。
　　⒌麗慕伊弗溪燕、黃念平應給付彭春吉30,000元，及麗慕伊
      弗溪燕自110年2月15日起、黃念平自110年2月3日起，均
      至清償日止，按年息百分之5計算之利息。並依職權為假
      執行之宣告，而駁回彭春吉其餘之請求。彭春吉就其敗訴
      部分，僅對其中陳仲凡於106年12月10日借款15,000元，
      經原審認定業已清償而駁回部分提起上訴，其餘敗訴部分
      ，則未聲明不服，已告確定。彭春吉補充上訴理由略以：
      系爭票號382946本票背面所記載之文字並非「30/12給付5
      000元」及「30/1給付11,000」而應為「30/12約付5000元
      」及「30/1約付11,000」，亦即陳仲凡與彭春吉間所約定
      預計還款本息之日期，原審判決依前開錯誤之事實認定，
      遽認陳仲凡應已清償前開借款債務，認事用法顯有違誤。
      並於本院聲明：㈠原判決關於駁回後開第2項之訴部分廢棄
      ；㈡上開廢棄部分，陳仲凡應再給付彭春吉15,000元，及
      自110年2月3日起至清償日止，按年息百分之5計算之利息
      ；㈢對造之上訴駁回。
二、陳仲凡、麗慕伊弗溪燕、張春蘭、黃念平則以：陳仲凡、麗
    慕伊弗溪燕已分別就其等向彭春吉所積欠之系爭債務，以主
    債務人之身分清償完畢，是兩造間之債權債務關係應已消滅
    ，彭春吉不得再向其等另為請求。惟因其等於清償時均以交
    付現金之方式為之，彭春吉又故意不返還系爭債務相關之本
    票、借據或將其銷毀，更未開立收據，故其等未能留存相關
    清償物證。然依麗慕伊弗溪燕、黃念平於原審所證述情節，
    可證陳仲凡確實已以現金方式清償對彭春吉之債務。又
　　陳仲凡均於「借款後隔月內」清償彭春吉之債務，故106年1
    2月10日之本票後方之手寫字樣為「給付」而非「約付」。
    此外，據雙方之陳述，該面額15,000元之本票及背後之文字
    乃作為借據與擔保債務所使用，該文字若真係「約付」而非
    「給付」，自應於同時寫於直書借據文字之後方或行句間，
    而非以橫書方式獨立寫於上方空白處，可見該等文字應為彭
    春吉於106年12月10日後某日所寫下，絕非雙方預計還款本
    息之「約定文字」，而應為陳仲凡分次清償時由彭春吉寫下
    之註記，故陳仲凡就該筆債務已全部清償完畢。末查彭春吉
    長年於竹柬鎮地區放貸原住民高額利率借款，以陳仲凡借款
    為例，彭春吉乃訂定月息10分並要求先扣一成利息。以彭春
    吉之討債行徑，實難以想像彭春吉於債務未獲清償時，會未
    於時效內直接向發票人聲請本票裁定並進行強制執行，卻反
    而於三年或四年後方主張債務未獲清償並提起訴訟；可見彭
    春吉之起訴乃就已消滅之債務進行重複請求等語，資為抗辯
    。並於本院聲明：㈠原判決不利於其等部分廢棄；㈡上開廢棄
    部分，彭春吉於第一審之訴駁回；㈢駁回彭春吉之上訴。
三、本院之判斷：
（一）彭春吉主張陳仲凡於106年8月9日、106年12月10日分別向
      伊借得現金30,000元、15,000元等情，業據提出陳仲凡不
      否認於同日簽發之同額本票各1紙為證（見支付命令卷第1
      1、12頁）。觀之本票背面書立「借據」分別記載「茲借
      收到本張票據面額參萬元」、「茲借收到本張票據面額壹
      萬伍仟元正無誤」，自應足堪認彭春吉確已交付陳仲凡借
      款30,000元、15,000元。陳仲凡雖辯稱彭春吉均預扣一成
      利息後方交付借款，惟未舉證證明，且與前揭事證不符，
      自非可採。又陳仲凡另抗辯前開二筆借款伊均已清償，麗
      慕伊弗溪燕都有在場看到，伊會主動打電話請彭春吉過來
      交付現金，交付現金時麗慕伊弗溪燕都在場。106年12月1
      0日的本票有記載12月30日給付5,000元、1月30日給付11,
      000元，伊都已經有給付才會這樣記載，應該是彭春吉自
      己記載等語（見原審卷第208、49頁）。彭春吉則否認陳
      仲凡有清償之事實，並辯稱系爭382946號本票背面左上角
      文字其所記載，惟內容為「30/12約付5000元」、「30/1
      約付11,000」，並非「30/12給付5000元」、「30/1給付1
      1,000」等情。按請求履行債務之訴，原告就其所主張債
      權發生原因之事實，固有舉證之責任，若被告自認此項事
      實，惟主張該債權已因清償而消滅，則清償之事實，應由
      被告負舉證之責任，此觀民事訴訟法第277條規定自明，
      有最高法院28年渝上字第1920號裁判要旨足參。查麗慕伊
      弗溪燕於原審雖附和陳仲凡上開陳述（見原審卷第208頁
      ），然麗慕伊弗溪燕同為本件債務人，且其中尚擔任陳仲
      凡於106年9月17日向彭春吉借款擔之保證人，顯與陳仲凡
      有利害關係，其所為之陳述，自難逕以採信。此外，陳仲
      凡就其已清償30,000元借款有利於己之事實復未能舉證，
      自應為其不利之認定。又系爭382946號本票背面以直式方
      式書寫借據，內容為「茲借收到本張票據面額壹萬伍仟元
      正無誤。簽收人陳仲凡」，並於左上方由彭春吉以橫式方
      式書寫二排文字，彭春吉主張內容為「30/12約付5000元
      」、「30/1約付11,000」；陳仲凡則主張為「30/12給付5
      000元」、「30/1給付11,000」，因字跡潦草，尚難以明
      確辨識。惟徵諸常情，系爭382946號本票背面左上角文字
      意旨若係「約定給付」日期而非「實際給付」日期，則彭
      春吉自應同時書寫於直式借據文字之後方或行句間，而非
      另以橫書方式獨立寫於左上方空白處。足認前開文字應為
      彭春吉於106年12月10日借款日期後另行書寫，而非雙方
      所約定之還款日期。參以陳仲凡係於106年12月10日向彭
      春吉借款15,000元，則陳仲凡連同借款本金15,000元加計
      利息，而於106年12月30日給付彭春吉5,000元，107年1月
      30日給付彭春吉11,000元，亦屬合理。是陳仲凡抗辯已清
      償此筆借款，應堪採信。從而，陳仲凡確於106年8月9日
      、106年12月10日分別向彭春吉借款30,000元，15,000元
      ，惟陳仲凡嗣後已清償該筆15,000元借款，則彭春吉請求
      陳仲凡清償借款30,000元，為有理由，至15,000元借款債
      務已因清償而消滅，是彭春吉此部分之請求，則屬無據。
       
（二）彭春吉復主張陳仲凡於106年7月30日向伊借款15,000元等
      情，業據提出本票1紙為證（見支付命令卷第25頁）。陳
      仲雖不否認有向彭春吉借款，並簽發前開本票，惟辯稱僅
      收到13,500元，且已清償云云。按當事人主張有利於己之
      事實者，就其事實有舉證之責任，民事訴訟法第277條前
      段定有明文。又稱消費借貸者，於當事人間必本於借貸之
      意思合致，而有移轉金錢或其他代替物之所有權於他方之
      行為，始得當之；是以消費借貸，因交付金錢之原因多端
      ，除有金錢之交付外，尚須本於借貸之意思而為交付，方
      克成立；倘當事人主張與他方有消費借貸關係存在者，自
      應就該借貸意思互相表示合致及借款業已交付之事實，均
      負舉證之責任（最高法院98年度台上字第1045號判決意旨
      參照）。準此，陳仲凡既自認僅收到13,500元之事實，是
      彭春吉自應就13,500元以外之餘額1,500元交付陳仲凡之
      事實，負舉證之責任。查彭春吉雖提出陳仲凡簽發面額15
      ,000元之前揭本票為證，然票據乃文義證券及無因證券，
      票據上之權利義務悉依票上所載文義定之，與其基礎之原
      因關係各自獨立。且票據為無因證券，交付票據之原因甚
      多，非僅囿於金錢借貸一端而已，故除別有證據外，僅為
      票據之簽發、背書、授受或轉讓，自不足以證明其原因事
      實。（最高法院105年度台簡上字第1號、89年度台上字第
      1082號判決要旨參照）。是前開本票仍不足以證明其有就
      13,500元以外之餘額1,500元交付陳仲凡之事實。此外，
      彭春吉復未舉出其他事證證明有將就13,500元以外之餘額
      1,500元交付陳仲凡之事實，自非可採。至陳仲凡另辯稱
      伊向彭春吉之借款已以現金清償，交付時麗慕伊弗溪燕有
      在場看到云云，並據麗慕伊弗溪燕於原審為相同之陳述。
      然如前所述，麗慕伊弗溪燕所為之陳述，尚難逕以採信。
      是陳仲凡就此已清償借款之對己有利事實既無法舉證證明
      ，自應逕受不利之認定。從而，彭春吉以陳仲凡向伊借款
      屆期迄未清償，而請求陳仲凡返還借款13,500元，為有理
      由，至逾此範圍，則屬無據。
（三）彭春吉復主張陳仲凡於106年9月17日邀同麗慕伊弗溪燕為
      保證人向彭春吉借款10,000元之事實，業據提出陳仲凡不
      否認於同日簽發之同額本票1紙為證（見支付命令卷第19
      頁）。參以陳仲凡確於本票背面書立借據載明「借收到」
      10,000元，自足堪認彭春吉確有交付陳仲凡借款10,000元
      。至陳仲凡辯稱只收到9,000元云云，惟未能舉證證明，
      其另辯稱伊向彭春吉之借款已以現金清償，交付時麗慕伊
      弗溪燕有在場看到云云，並據麗慕伊弗溪燕於原審為相同
      之陳述。然如前所述，麗慕伊弗溪燕所為之陳述，尚難逕
      以採信。據此，陳仲凡就此已清償借款之有利於己之事實
      既無法舉證證明屬實，自應逕受不利之認定。從而，陳仲
      凡確於106年9月17日邀同麗慕伊弗溪燕為保證人向彭春吉
      借款10,000元，並經彭春吉如數交付，則彭春吉以陳仲凡
      迄未清償，而請求陳仲凡返還借款10,000元，並請求就陳
      仲凡上開應給付之款項，如對陳仲凡之財產強制執行無效
      果時，由麗慕伊弗溪燕給付之，即屬有據。
（四）彭春吉又主張陳仲凡、張春蘭於105年12月7日共同向伊借
      款20,000元之事實，業據提出渠等不爭執為真正之借款契
      約書及本票各1紙為證（見支付命令卷第21、23頁）。觀
      之陳仲凡、張春蘭確均於借款契約書立契約書人甲方處前
      後簽名，且在張春蘭簽名之右上方並以手寫記載「收到貳
      萬元整」等文字，堪認彭春吉主張陳仲凡、張春蘭為共同
      借款人，且其已交付陳仲凡、張春蘭借款20,000元等情為
      真。至陳仲凡、張春蘭辯稱彭春吉均預扣一成利息後方交
      付借款，惟未舉證證明，且與前揭事證不符，自非可採。
　　　又陳仲凡另辯稱伊向彭春吉之借款已以現金清償，交付時
      麗慕伊弗溪燕有在場看到云云，並據麗慕伊弗溪燕於原審
      為相同之陳述。然如前所述，麗慕伊弗溪燕所為之陳述，
      尚難逕以採信。據此，陳仲凡就此已清償借款之有利於己
      之事實既無法舉證證明屬實，自應逕受不利之認定。按數
      人負同一債務或有同一債權，而其給付可分者，除法律另
      有規定或契約另有訂定外，應各平均分擔或分受之。民法
      第271條前段定有明文。從而，彭春吉以陳仲凡、張春蘭
      共同向伊借款20,000元，因屆期迄未清償，依上說明，自
      應由陳仲凡、張春蘭各平均分擔之。是彭春吉請求陳仲凡
      、張春蘭共同給付20,000元，為有理由。
（五）彭春吉另主張麗慕伊弗溪燕於106年3月14日、106年3月24
      日，分別向伊借款20,000元、5,000元等情，業據提出本
      票及借款契約書各2紙為證（見支付命令卷第15、17、27
      、29頁），並為麗慕伊弗溪燕所不爭，自堪信彭春吉此部
      分主張之事實為真正。至麗慕伊弗溪燕雖辯稱彭春吉交付
      款項時有預扣利息一成及上開借款業已清償云云，惟未能
      舉證證明，且與借款契約書上記載上開借款由其親收等客
      觀事證不符，自不足採信。據此，彭春吉以麗慕伊弗溪燕
      屆期迄未清償，而請求麗慕伊弗溪燕返還借款20,000元、
      5,000元，合計25,000元，即非無據。
（六）彭春吉復主張麗慕伊弗溪燕、黃念平先後於105年8月1日
      、105年9月15日共同向伊分別借款20,000元、10,000元之
      事實，業據提出借款契約書及本票各2紙為證（見支付命
      令卷第31至37頁），復為麗慕伊弗溪燕、黃念平所不爭，
      自堪認彭春吉此部分主張之事實為真。至麗慕伊弗溪燕、
      黃念平雖辯稱彭春吉交付款項時有預扣利息一成及上開借
      款業已清償云云，惟未能舉證證明，且與借款契約書上記
      載前開借款由其親收等客觀事證不符，自不足採信。從而
      ，彭春吉以麗慕伊弗溪燕、黃念平共同向伊借款共30,000
      元，然屆期迄未清償，而請求麗慕伊弗溪燕、黃念平共同
      給付30,000元，即屬有據。
（七）綜上，彭春吉依消費借貸及保證契約之法律關係，請求 ㈠
      陳仲凡應給付彭春吉43,500元，及自支付命令送達翌日即
      110年2月3日起至清償日止，按年息5%計算之利息。㈡陳仲
      凡應給付彭春吉10,000元，及自支付命令送達翌日即110
      年2月3日起至清償日止，按年息5%計算之利息。如對陳仲
      凡之財產強制執行無效果時，由麗慕伊弗溪燕給付之。㈢
      陳仲凡、張春蘭應共同給付彭春吉20,000元，及自支付命
      令送達翌日即110年2月3日起至清償日止，按年息5%計算
      之利息。㈣麗慕伊弗溪燕應給付彭春吉25,000元，及自支
      付命令送達翌日即110年2月15日起至清償日止，按年息5%
      計算之利息。㈤麗慕伊弗溪燕、黃念平應共同給付彭春吉3
      0,000元，及麗慕伊弗溪燕自支付命令送達翌日即110年2
      月15日起、黃念平自支付命令送達翌日即110年2月3日起
      ，均至清償日止，按年息5%計算之利息，核屬有據，應予
      准許，逾此部分之請求，則無理由。
四、綜上所述，彭春吉本於消費借貸、保證之法律關係，請求 ㈠
    陳仲凡應給付彭春吉43,500元，及自支付命令送達翌日即11
    0年2月3日起至清償日止，按年息5%計算之利息。㈡陳仲凡應
    給付彭春吉10,000元，及自支付命令送達翌日即110年2月3
    日起至清償日止，按年息5%計算之利息。如對陳仲凡之財產
    強制執行無效果時，由麗慕伊弗溪燕給付之。㈢陳仲凡、張
    春蘭應共同給付彭春吉20,000元，及自支付命令送達翌日即
    110年2月3日起至清償日止，按年息5%計算之利息。㈣麗慕伊
    弗溪燕應給付彭春吉25,000元，及自支付命令送達翌日即11
    0年2月15日起至清償日止，按年息5%計算之利息。㈤麗慕伊
    弗溪燕、黃念平應共同給付彭春吉30,000元，及麗慕伊弗溪
    燕自支付命令送達翌日即110年2月15日起、黃念平自支付命
    令送達翌日即110年2月3日起，均至清償日止，按年息5%計
    算之利息，核屬有據，應予准許，逾此部分之請求，則屬無
    據，應予駁回。原審判命陳仲凡、麗慕伊弗溪燕、張春蘭、
    黃念平等人各為上開給付，並依職權為假執行之宣告，而駁
    回彭春吉其餘之請求，經核並無違誤。兩造各就其敗訴如上
    訴聲明部分提起上訴，指摘原判決不當，求予廢棄改判，均
    無理由，應各駁回其上訴。
五、本件事證已臻明確，兩造其餘之攻擊或防禦方法及所用之證
    據，經本院斟酌後，認為均不足以影響本判決之結果，爰不
    逐一論列，附此敘明。
六、據上論結，本件兩造上訴均無理由，依民事訴訟法第436條
    之1第3項、第449條第1項、第78條，判決如主文。　　
中　　華　　民　　國　　111 　年　　8 　　月　　24　　日
                 民事第一庭審判長法　官　李珮瑜
                                 法　官　李宇璿
                                 法  官  楊明箴
以上正本係照原本作成。
本判決不得上訴。
中　　華　　民　　國　　111 　年　　8 　　月　　24　　日
                                書記官　劉亭筠